臺灣高等法院臺中分院刑事判決
上　訴　人　臺灣臺中地方法院檢察署檢察官
被　　　告　庚○○
　　　　　　　　　　號6樓
　　　　　　　　　　現
指定辯護人　本院公設辯護人 辛○○
上列上訴人因竊盜等案件，不服臺灣臺中地方法院95年度訴字第
2943號中華民國96年1月4日第一審判決（起訴案號：臺灣臺中
地方法院檢察署95年度偵字第14980號），提起上訴，本院判決
如下：
    主  文
原判決關於竊盜部分及定執行刑部分均撤銷。
庚○○共同連續竊盜，處有期徒刑壹年陸月。
其餘以脅迫使人行無義務之事及侵占離本人所持有之物罪之部分
，上訴駁回。
撤銷改判所處之刑與上訴駁回部分（以脅迫使人行無義務之事，
處有期徒刑拾月；扣案之銀色玩具模型手槍壹支，沒收。又意圖
為自己不法之所有，而侵占離本人所持有之物，處罰金銀元肆仟
元即新臺幣壹萬貳仟元，如易服勞役，以新臺幣壹仟元折算壹日
），應執行有期徒刑貳年貳月與罰金銀元肆仟元即新臺幣壹萬貳
仟元，罰金如易服勞役，以新臺幣壹仟元折算壹日；扣案之銀色
玩具模型手槍壹支沒收。
    事  實
一、庚○○（關於誣告、未經許可持有刀械罪部分，業經原審判
    決確定）另基於意圖為自己不法所有之概括犯意，連續為下
    列之竊盜行為：
  (一)庚○○於民國九十四年十一月六日下午五、六時許（起訴書
    誤載為七日八時許），與自稱「陳文煌」之真實姓名年籍不
    詳成年男子（下稱「陳文煌」），共同基於意圖為自己不法
    所有之犯意聯絡，由「陳文煌」駕駛庚○○所有車號不詳之
    車輛搭載庚○○，前往臺中市○區○○路一三二巷八號前，
    再由庚○○以其所有之自備鑰匙（未扣案），竊取子○○所
    使用管理之車牌號碼Ｑ二－二三三八號藍色自用小貨車一輛
    得手後離去，供己載貨使用。
  (二)庚○○於九十五年一月二十二日晚間十時許，在臺中縣沙鹿
    鎮○○○路二六五巷口處，見壬○○所有之車牌號碼ＭＵ七
    －六三五號重型機車上有鑰匙未取下，竟徒手以該鑰匙啟動
    該機車電門駛離而竊取得手。
  (三)庚○○於九十五年五月二十三日中午十二時許（起訴書誤載
    為下午三時許），前往臺中縣大雅鄉○○路一八三之五三號
    丁○○、洪文昌住處，以其所有之自備鑰匙一支（未據扣案
    ）開啟一樓鋁門後，再進入二樓房間內（侵入住宅部分未據
    告訴），徒手竊取丁○○所有之金項鍊、金手鍊（共八錢二
    分）、珍珠項鍊三十九條、水晶項鍊一條、Ｋ金項鍊一條、
    耳環四副、項鍊墜飾二個、戒指二只，及洪文昌所有之機車
    駕駛執照、機車行車執照各一張等物得手後離去。庚○○並
    將上開金項鍊、金手鍊持往臺中縣大肚鄉○○路○段六九七
    號「金復發銀樓」，出售予不知情之該銀樓負責人黃鴻志，
    得款新臺幣（下同）一萬八千四百五十元。
  (四)庚○○於九十五年六月一日上午八、九時許（起訴書誤載為
    上午九時五十分許），前往臺中縣大里市○○路埠岸邊，以
    壬○○所有置於其所竊得之車牌號碼ＭＵ七－六三五號重型
    機車置物箱內之長約八公分之鐵製小扳手一支（未據扣案，
    無法認定為兇器），鬆脫乙○○所有之車牌號碼九三七一－
    ＭＳ號車牌一面（起訴書誤載為二面）螺絲後，而將上開車
    牌一面竊取得手。
二、緣庚○○之友人杜小鳳與甲○○間有債務糾紛，庚○○為教
    訓甲○○，竟基於強制之犯意，於九十五年五月二十六日下
    午四時三十六分許，在臺中縣霧峰鄉○○路一○九號附近，
    以其所有之門號0000000000號行動電話招來甲○○所駕駛之車牌號碼四九三－ＭＷ號營業用計程車，搭乘後
    要求甲○○駛往臺中縣大肚鄉○○路旁之工寮。到達後，庚○○藉口等候友人同行，要甲○○先於路邊停車，並下車小
    解，上車時即亮出其所攜帶之銀色玩具模型手槍一支（非屬
    槍砲彈藥刀械管制條例所管制之槍枝），以槍口指向甲○○
    ，詢問甲○○是否與人有債務糾紛云云，並喝令甲○○從車
    輛前座移往後座，以此脅迫方式使甲○○行坐往後座之無義
    務之事，惟甲○○剛坐到後座，即利用關閉車門之機會逃出
    車外。庚○○見該地遍僻，為離開該處遂將上開計程車駛離
    ，行駛至臺中縣大肚鄉○○路○段四七○巷與仁德路口後，
    即將上開計程車棄置在該巷口，惟離去時復另起為自己不法
    所有之意圖，將該車內脫離甲○○持有之汽車駕照、保險卡
    、郵局提款卡、聯邦銀行現金卡、中國石油加油卡、世華銀
    行現金卡、中國信託銀行信用卡各一張、聯邦銀行信用卡四
    張、支票一張、印章二枚、印章盒一個、行動電話一支、鑰
    匙一串等物，予以侵占入己。嗣甲○○脫困後，報警處理，
    經警比對甲○○所有之門號0000000000號行動電
    話通聯紀錄，發現庚○○涉有重嫌，並由甲○○指認無訛後
    ，於九十五年七月七日下午五時許，在臺中縣大里市○○路
    一五七號前查獲庚○○駕駛上開謊報失竊之白色自用小客貨
    車（懸掛子○○失竊之「Ｑ二－二三三八」號車牌二面，惟
    該二面車牌已變造為「Ｑ二－二八三八」號，已由子○○領
    回），並在庚○○身上起出甲○○所有之鑰匙一串、印章盒
    一個（已發還甲○○），又在車內扣得庚○○所有之十字弓
    一把、十字弓箭十支、西瓜刀一把、開山刀一把、黑色玩具
    模型手槍一支、手銬五副、前揭供強制行為所用之銀色玩具
    模型手槍一支；復在庚○○帶領下，前往臺中縣大肚鄉○○
    路九○之一號旁鐵皮屋內，扣得子○○失竊之車牌號碼Ｑ二
    －二三三八號藍色自用小貨車一輛（已發還子○○）、壬○○失竊之車牌號碼ＭＵ七－六三五號重型機車一輛（由壬○○之父癸○○領回），甲○○所有之汽車駕照、保險卡、郵
    局提款卡、聯邦銀行現金卡、中國石油加油卡、世華銀行現
    金卡、中國信託銀行信用卡各一張、聯邦銀行信用卡四張、
    支票一張、印章二枚、行動電話一支（已發還甲○○），丁○○失竊之珍珠項鍊三十九條、水晶項鍊一條、Ｋ金項鍊一
    條、耳環四副、項鍊墜飾二個、戒指二只（已發還丁○○）
    ，洪文昌失竊之機車駕駛執照、機車行車執照各一張（已由
    洪文昌之妻丁○○領回），乙○○失竊之車牌號碼九三七一
    －ＭＳ號車牌一面（已由乙○○之父丙○領回），武士刀一
    把，及蘇梓萱所有之健保卡一張，藍淑芳所有之健保卡、身
    份證、駕照各一張、信用卡三張，己○○所有之車牌號碼Ａ
    八－九○○二號自用小客車車牌二面，周玉敏所有之身份證
    、健保卡、技術證、機車駕照、保險業務員合格證、東森購
    物卡各一張、銀行金融卡五張（蘇梓萱、藍淑芳、己○○、
    周玉敏所有之前揭物品，均係庚○○所拾得，所涉侵占遺失
    物罪嫌，因已逾追訴時效，另由檢察官為不起訴處分），潘
    星旻所有之逢甲大學學生證一張，始分別查悉上情。
三、案經臺中縣警察局烏日分局報請臺灣臺中地方法院檢察署檢
    察官偵查起訴。
    理    由
一、按被告以外之人於審判外之陳述，雖不符刑事訴訟法第一百
    五十九條之一至之四之規定，而經當事人於審判程序同意作
    為證據，法院審酌該言詞陳述或書面陳述作成時之情況，認
    為適當者，亦得為證據；當事人、代理人或辯護人於法院調
    查證據時，知有同法第一百五十九條第一項不得為證據之情
    形，而未於言詞辯論終結前聲明異議者，視為有前項之同意
    ，刑事訴訟法第一百五十九條之五定有明文。查被告之辯護
    人知被害人壬○○之父癸○○、被害人乙○○、被害人甲○○之警詢筆錄有第一百五十九條第一項不得為證據之情形，
    但未於言詞辯論終結前聲明異議，依刑事訴訟法第一百五十
    九條之五第二項之規定，視為有同條第一項之同意，為傳聞
    法則之例外，則前開被害人於警詢之陳述有證據能力，本院
    自得引為判決參考之依據，合先敘明。
二、訊據被告對上開犯罪事實坦承不諱，核與被害人壬○○之父
    癸○○、被害人乙○○於警詢中指述失竊情節，及被害人丁○○於原審審理時以證人身分證述失竊情節大致相符，亦與
    被害人甲○○於警詢、偵查及原審、本院審理時指述遭被告
    強制行無義務之事的情節相符，並有被害人甲○○所有之門
    號0000000000號、被告所有之門號000000
    0000號行動電話通聯調閱查詢單各一紙、刑案現場測繪
    圖一張、被告庚○○繪製扳手圖樣一張、金復發銀樓金飾買
    入登記簿一張在卷足憑，復有上開供強制行為所用之銀色玩
    具模型手槍一支扣案可資佐證，足見被告自白與事實相符，
    本案犯罪事實事證明確，應依法論科。
三、按刑法上之強盜罪，以有為自己或第三人不法所有之意圖為
    構成要件之一，若奪取財物係基於他種目的，而非出於不法
    所有之意思者，縱其行為違法，要不成立強盜罪（最高法院
    二十一年上字第一八號判例意旨參照）。檢察官認犯罪事實
    欄二所示部分應論以加重強盜罪嫌云云，惟被告於警詢、偵
    查中及原審、本院審理時均辯稱：被害人甲○○向伊友人杜
    小鳳借三十萬元，但事後錢不還給她又打她，伊氣不過，想
    要教訓被害人甲○○，就招來被害人甲○○的計程車，想要
    嚇嚇他，伊叫被害人甲○○到後座來談一談，並不是要搶他
    的錢，結果被害人甲○○打開車門後就跑了，因為當地很偏
    僻，伊駕駛被害人甲○○的計程車出來後，就把計程車丟到
    臺中縣大肚鄉大道國中前面，伊就拿走被害人的信用卡、證
    件等物品走了，伊拿這些信用卡、證件等物是要亂他，造成
    被害人甲○○的不便，伊沒有要盜領的意思，伊也根本沒有
    用過等語（參見警卷第九頁背面，偵查卷第七、一八、九四
    頁，原審卷第一三、三四、九五、一○四頁、本院卷第57頁
    ），則被告亮槍要求被害人甲○○坐至後座，是否對被害人
    甲○○之財物具有不法所有之意圖，即值深究。經查：
  (一)杜小鳳於警詢中陳稱：被害人甲○○係伊以前的男朋友，伊
    曾出了三十萬元給被害人甲○○購買房子，但後來被害人甲○○都會打伊，並且趕伊出門，伊向被害人甲○○追討這筆
    錢，他就跟伊說等房子賣了才還伊，伊曾向被告提起被害人
    甲○○曾毆打伊的事情等語（參見警卷第三二頁），且被害
    人甲○○於原審審理時具結證稱：因為要買房子，杜小鳳拿
    十幾萬元出來幫伊給付房價，但要求房屋要過戶給她，當時
    伊出的比較多，後來因為感情破裂，她說房子要過戶給她，
    但是房子有貸款，她繳不起，要把房子給伊，她向伊要回十
    幾萬元現金，但是伊一時拿不出來給她，伊有跟她說給我一
    段期間，那時候房子沒有修理也很難賣，她也知道情形，所
    以她墊的十幾萬元伊還沒有還給她等語（參原審卷第九三頁
    ），於本院亦明確供稱其有欠杜小鳳錢，被杜小鳳催討云云
    ，則杜小鳳與被害人甲○○確有債務糾紛，杜小鳳並向被告
   告稱甲○○有毆打伊，是被告前揭所稱之犯罪動機，顯非虛
   妄。
  (二)被害人甲○○於警詢陳稱：該名男子坐在伊的右後方，持一
    把銀色手槍亮出來給伊看一下，要伊下車到他旁邊聊聊，伊
    一下車後立即往西跑，該名男子就下車將伊的車子開走往東
    行駛等語（參見警卷第一六頁），又陳稱：「九十五年五月
    二十六日下午五點二十分許，該歹徒要我開進路邊（臺中縣
    大肚鄉○○村○○路）一間草寮，他說跟朋友相約在這裡，
    我向他問說：『是不是我們先到，要不要打你的手機給你的
    朋友。』結果他手機打了幾通後說打不通，就下車到草寮門
    邊尿尿，上車之後，打開他所攜帶的黑色包包直接拿出一支
    銀色手槍，在我面前晃一下，用槍指著我說，向我講說：『
    你有沒有向錢莊借錢沒有處理』。我說：『我從來沒有向錢
    莊借錢』，之後歹徒又說：『你一定跟人家有金錢糾紛，要
    不然我的上面不會直接交代我，要你的人』，我向歹徒懇求
    說：『是不是再查詳細一點，可能有誤會』。歹徒很肯定說
    ：『你臺中市與霧峰都有房子』，我拿本人駕照給他看並向
    他說：『我只有在霧峰，你可能有誤會』，當時我心裡在想
    歹徒對我的情況為何如此了解，之後他持該銀色手槍指向我
    ，叫我慢慢下車到後座，我心裡想他是不是要綁票我，或是
    要搶我的計程車，我就利用下車的時候逃跑，向路人求救，
    路人幫我打電話叫警察。」（參見警卷第一八頁背面、第一
    九頁），復於偵查中具結證稱：被告問伊是否與人有糾紛，
    伊覺得一頭霧水，伊說伊從來沒有與人結怨，被告就拿手槍
    一直在伊前面晃，並拿著槍指著伊，叫伊坐到後座來，伊坐
    到後座之後，門沒有關好，被告當時坐在伊的右邊，被告叫
    伊把門關好，被告當時說上面指示要伊的人，伊利用第二次
    關門的機會奮不顧身往外跑等語（參見偵查卷第一七、一八
    頁），及原審審理時具結證稱：被告招來伊的計程車說直接
    要到臺中縣大肚鄉，到大肚鄉後由被告就指引路線，到一個
    工寮之後被告說要等朋友來，被告就下車小解，之後上車就
    從黑色手提袋掏出一把銀色手槍，伊嚇了一跳，被告就說伊
    有跟別人有債務糾紛，伊說沒有也不認識被告，被告就用槍
    指著伊，把伊的衣服拉開，說要看伊身體有無刺青，並要伊
    坐到後座，要伊不要太假肖（臺語），伊坐到後座瞬間利用
    剛才沒有把車門關好就馬上衝出去，被告就只有跟伊說這些
    話而已，沒有叫伊把錢交出來等語（參見原審卷第九一、九
    二頁），且於本院亦明確証稱「被告並沒有叫伊把錢或財物
    交出來」等語（見本院卷第五八頁），則被告自始至終均未
    有索取錢財之言詞，若被告自始對被害人甲○○財物有不法
    所有之意圖，大可在亮出槍枝後，喝令被害人甲○○交出財
    物或離開前揭計程車，何須要求被害人甲○○到後座「聊聊
    」，徒增犯案時間或使被害人甲○○發覺該槍為假槍之機會
    ？足見被告所述因被害人甲○○積欠杜小鳳金錢之故，要教
    訓被害人甲○○等語，應堪採信。
  (三)被告事後雖開走該計程車，然卻將計程車棄置在臺中縣大肚
    鄉○○路○段四七○巷與仁德路口，該地點離臺中縣大肚鄉
    ○○○道沙田路不遠，有住家亦有人車往來等情，業據被害
    人甲○○於原審審理時結證屬實（參見原審卷第九三頁）。
    且被害人甲○○於本院審理時亦結證稱「（你逃跑的地方是
    在哪裡？）是在台中縣大肚鄉○○路旁的工寮，是在河堤產
    業道路的旁邊。」、「（附近是否有住家？）附近都沒有住
    家，是空曠的地方。」、「（後來你是否有看到被告把你的
    計程車開走？）我邊跑邊喊救命，路人也有幫忙我打電話，
    我回頭看有看到被告把我的車子開走。」、「（計程車是如
    何找到的？）計程車是過一陣子在沙鹿的一個巷子裡面找到
    的。」、「（找到車子的時候，車子是否是停在路邊？）是
    的，是在大馬路轉彎的巷子內，附近有住家，車子是停在巷
    子裡面，車子並沒有用帆布或其他物品遮蓋。」（見本院卷
    第58頁），核與被告所辯「因為當時那個地方偏僻，而且甲○○逃跑掉，我也要離開那個地方，要到大肚的街上才會有
    計程車可以叫，所以我把甲○○的車子開到大肚的街上，把
    車子停放在路邊後，我就離開了，我把車子丟在路邊，沒有
    用東西遮蓋，我就隨便把車子開到路邊停放後就走了。」等
    情，尚相符合，公訴人雖因被告取走該計程車鑰匙，而認被
    告對該計程車有不法所有意圖，然若被告對該計程車有不法
    所有之意圖，理應將該計程車妥善藏匿，甚至將該計程車拆
    卸變賣，惟被告卻將該計程車棄置在人車往來之地點，一般
    正常人應可預知該地點易遭警尋獲，怎還會再度回去取車，
    益見被告對該計程車並無不法所有之意圖，是被告亮出槍枝
    時，並無取得上開計程車或被害人甲○○其他財物之不法所
    有意圖，揆諸前揭判例意旨，與加重強盜之構成要件不符，
    要難以加重強盜罪相繩，惟被告以脅迫方式，使被害人甲○○行坐至後座之無義務之事，應論以強制罪，檢察官此部分
    所指尚有誤會。
  (四)被告棄置該計程車時，取走被害人甲○○所有之汽車駕照、
    保險卡、郵局提款卡、聯邦銀行現金卡、中國石油加油卡、
    世華銀行現金卡、中國信託銀行信用卡各一張、聯邦銀行信
    用卡四張、支票一張、印章二枚、印章盒一個、行動電話一
    支、鑰匙一串等物，因被告於堤岸邊亮槍之際僅係要教訓被
    害人甲○○，並未對前揭物品有不法所有之意圖，業如前述
    ，故被告事後在臺中縣大肚鄉○○路○段四七○巷與仁德路
    口取走前揭物品，顯係另行起意，而斯時前揭物品業已脫離
    被害人甲○○持有，被告將之取走，並分別置於己身及臺中
    縣大肚鄉○○路九○之一號旁鐵皮屋內，顯有不法所有之意
    圖，此部分行為應另行構成侵占離本人所持有之物罪，一併
    敘明。
四、被告行為後，刑法於九十四年二月二日修正公布，於九十五
    年七月一日施行，而行為後法律有變更者，適用行為時之法
    律，但行為後之法律有利於行為人者，適用最有利於行為人
    之法律，現行刑法第二條第一項訂有明文，此條規定乃與刑
    法第一條罪刑法定主義契合，而貫徹法律禁止溯及既往原則
    ，係規範行為後法律變更所生新舊法律比較適用之準據法，
    是刑法第二條本身雖經修正，但刑法第二條既屬適用法律之
    準據法，本身尚無比較新舊法之問題，應一律適用裁判時之
    現行刑法第二條規定以決定適用之刑罰法律，先予敘明。又
    本次刑法修正之比較新舊法，應就罪刑有關之共犯、未遂犯
    、想像競合犯、牽連犯、連續犯、結合犯，以及累犯加重、
    自首減輕暨其他法定加減原因（如身分加減）與加減例等一
    切情形，綜其全部罪刑之結果而為比較，最高法院九十五年
    五月二十三日著有九十五年度第八次刑庭會議決議可資參照
    。是以：
  (一)被告行為後，刑法第五十六條連續犯之規定，業於九十四年
    二月二日修正公布刪除，並於九十五年七月一日施行，因行
    為後新法業已刪除連續犯之規定，此刪除雖非犯罪構成要件
    之變更，但顯已影響行為人刑罰之法律效果，自屬法律有變
    更。依行為時之舊法，被告數犯罪行為僅以一罪論，而依裁
    判時之新法，被告數犯罪行為即須分論併罰，比較新、舊法
    結果，新法並未有利於被告，依新修正刑法第二條第一項規
    定，應適用較有利於被告之行為時法律即舊法論以連續犯。
  (二)綜合上述各條文修正前、後之比較，揆諸前揭最高法院決議
    及修正後刑法第二條第一項規定之「從舊、從輕」原則，自
    應適用被告行為時之法律，即修正前刑法之相關規定，並配
    合罰金罰鍰提高標準條例第一條前段規定，予以論處。
五、論罪科刑：
  (一)核被告如犯罪事實欄一之所為，均係犯刑法第三百二十條第
    一項普通竊盜罪，又被告於犯罪事實欄一之(一)之犯行與「蔡
    文煌」，共同基於意圖為自己不法所有，竊取他人財物，顯
    有犯意之聯絡及行為之分擔，為共同正犯；如犯罪事實欄二
    之所為，係犯刑法第三百零四條第一項強制罪，及同法第三
    百三十七條侵占離本人所持有之物罪。
  (二)公訴人認犯罪事實欄一(四)所述之鐵製小扳手係客觀上足以為
    兇器使用之工具，而認被告如犯罪事實欄一(四)所為係犯刑法
    第三百二十一條第一項第三款之加重竊罪嫌云云，惟該扳手
    並未扣案，是否為沉重鈍器足以為兇器使用，即難以推論為
    之；又被告於偵查中供承：該扳手長約八公分，是鐵製的等
    語（參見偵查卷第一九頁），並繪製扳手形狀附卷（同上卷
    第二三頁），則以被告繪製之扳手形狀，並無尖銳部分可資
    刺傷人體，且該扳手長僅約八公分，一般正常成年男子以手
    握之，所餘之鐵質部分約剩二、三公分，難以此攻擊人體造
    成傷害，本院復查無其他積極證據可資審認該扳手為客觀上
    可資為兇器使用之工具，是公訴人認該鐵製小扳手係客觀上
    足以為兇器使用之工具，而認被告如犯罪事實欄一(四)所為係
    犯刑法第三百二十一條第一項第三款之加重竊罪嫌，尚有未
    洽，惟基本起訴事實同一，爰變更起訴法條為刑法第三百二
    十條第一項普通竊盜罪。
  (三)公訴人認被告如犯罪事實欄二所為係犯刑法第三百三十條、
    第三百二十八條第一項加重強盜罪嫌云云，惟被告亮出槍枝
    時，並無取得上開計程車或被害人甲○○其他財物之不法所
    有意圖，而事後棄置該計程車時取走前揭物品，係另行起意
    侵占脫離本人所持有之物，業如前述，是公訴人認被告涉有
    加重強盜罪嫌，尚有未洽，惟基本起訴事實同一，爰變更起
    訴法條為刑法第三百零四條強制罪及同法第三百三十七條侵
    占離本人所持有之物罪。
  (四)被告先後四次竊盜犯行，均時間緊接，所犯構成要件相同，
    顯係基於概括犯意反覆為之，為連續犯，應依修正前刑法第
    五十六條以一罪論，並加重其刑。
  (五)被告所犯連續竊盜、強制罪、侵占離本人所持有之物罪間，犯
    意各別，罪名互異，應予分論併罰。
六、關於竊盜犯行部分（撤銷改判部分）：
　　原審認被告罪證明確，予以論罪科刑，固非無見。惟查原審
　  主文、理由均未論及被告於犯罪事實欄一之(一)之犯行係與「
    蔡文煌」共同竊盜，為共同正犯，尚有未洽。上訴人雖未指
    摘及此，惟原判決既有可議，即無可維持，自應由本院加以
    撤銷改判。爰審酌被告犯罪動機不思以正當途徑獲取財物，
    圖以竊盜財物滿足自己之慾望，且其隨意進入他人住宅竊取
    財物，嚴重擾亂國人居家安全，造成人心恐慌，惡性非輕，
    及犯罪後坦承犯行之態度等情狀，量處有期徒刑壹年陸月。
七、關於以脅迫使人行無義務之事及侵占離本人所持有之物部分
    （上訴駁回部分）：
　　原審持同一見解，適用刑法第二條第一項、第三百零四條第
  　一項、第三百三十七條、（修正前）第三十三條第五款、第
    四十二條第三項前段、第三十八條第一項第二款，（修正前
    ）罰金罰鍰提高標準條例第一條前段，並審酌被告犯罪動機
    為替友人出氣而以脅迫方式使被害人甲○○行無義務之事，
    蔑視法治，及被告侵占被害人甲○○之信用卡、證件等物品
    ，造成被害人甲○○生活不便等一切情狀，量處以脅迫使人
    行無義務之事，處有期徒刑拾月。又意圖為自己不法之所有
    ，而侵占離本人所持有之物，處罰金銀元肆仟元即新臺幣壹
    萬貳仟元，如易服勞役，以新臺幣壹仟元折算壹日。認事用
    法，核無不合，量刑亦稱妥適。公訴人上訴意旨，指摘原判
    決不當，為無理由，應予駁回。
八、又上開撤銷改判所處之刑，與上訴駁回部分所處之刑，應執
    行有期徒刑貳年貳月與罰金銀元肆仟元即新臺幣壹萬貳仟元
    ，罰金如易服勞役，以新臺幣壹仟元折算壹日。
九、刑法於九十四年二月二日修正公布，於九十五年七月一日施
    行後，有關刑法新舊法比較部分，最高法院九十五年度第八
    次刑事庭會議決議中，僅就罪刑有關之共犯、未遂犯、想像
    競合犯、牽連犯、連續犯、結合犯，以及累犯加重、自首減
    輕暨其他法定加減原因（如身分加減）與加減例等一切情形
    ，須綜其全部罪刑之結果而為比較，因此，除上述情形外，
    其餘之新舊法不同之處，可分別依有利於被告之情況加以適
    用，茲分述如下：
  (一)被告行為後，刑法關於易服勞役之折算標準及期限已有修正
    ，因屬科刑規範事項之變更，其折算標準為裁判時所應諭知
    ，自有就新舊法規定比較之必要，然因新舊刑法對易服勞役
    之折算標準，及易服勞役期限，規定各有不同，利與不利之
    情形互見，應就新舊法之規定綜合比較，以決定適用最有利
    於行為人之法律。查被告行為時之刑法第四十二條第二項前
    段規定：「易服勞役以一元以上三元以下折算一日。」，又
    被告行為時之易服勞役折算標準，依修正前罰金罰鍰提高標
    準條例第二條（現已刪除）之規定，就其原定數額提高為一
    百倍折算一日，則本件被告行為時之易服勞役折算標準，最
    高應以銀元三百元折算一日，經折算為新臺幣後，應以新臺
    幣九百元折算為一日。惟九十五年七月一日修正公布施行之
    刑法第四十二條第三項前段規定：「易服勞役以新臺幣一仟
    元、二仟元或三仟元折算一日。」，比較修正前後之易服勞
    役折算標準，以九十五年七月一日修正公布施行後之規定，
    較有利於被告仁，則依刑法第二條第一項但書，應適用修正
    後刑法第四十二條第三項前段之規定，定其易服勞役之折算
    標準。
  (二)修正前刑法第五十一條規定：「數罪併罰，分別宣告其罪之
    刑，依左列各款定其應執行者：」，其中第五款規定：「宣
    告多數有期徒刑者，於各刑中之最長期以上，各刑合併之刑
    期以下，定其刑期。但不得逾二十年。」，對照修正後刑法
    第五十一條第五款之規定：「宣告多數有期徒刑者，於各刑
    中之最長期以上，各刑合併之刑期以下，定其刑期。但不得
    逾三十年」，比較結果，修正後刑法並非較有利於被告王泰
    翔，依現行刑法第二條第一項前段之規定，仍應依修正前刑
    法之相關規定，定其應執行之刑。
十、沒收：
  (一)扣案之銀色玩具模型手槍一支，為被告所有，供犯強制罪所
    用之物，應依刑法第三十八條第一項第二款之規定予以宣告
    沒收。
  (二)扣案之西瓜刀一把、開山刀一把、黑色玩具模型手槍一支、
    手銬五副，為被告所有，然無證據證明係供犯罪所用之物，
    亦非違禁物，爰不另為沒收之諭知。
  (三)扣案之蘇梓萱所有之健保卡一張，藍淑芳所有之健保卡、身
    份證、駕照各一張、信用卡三張，己○○所有之車牌號碼Ａ
    八－九○○二號自用小客車車牌二面，周玉敏所有之身份證
    、健保卡、技術證、機車駕照、保險業務員合格證、東森購
    物卡各一張、銀行金融卡五張，潘星旻所有之逢甲大學學生
    證一張等物，均非被告所有，亦非違禁物，且與本案無關，
    故非得為沒收之客體。
  (四)犯罪事實欄一(一)、(三)所示自備鑰匙各一支，為被告所有供竊
    盜所用之物，惟未據扣案，復查無其他積極證據足以證明現
    尚存在，為免將來執行困難，不另為沒收之諭知。
　(五)罪事實欄一(四)所示扳手一支，雖為供被告犯竊盜罪所用之物
　  ，然非被告所有，非得為沒收之客體。
十一、不另為無罪諭知部分：
  (一)公訴意旨另以：庚○○犯罪事實欄一(三)所示時、地，除竊取
    犯罪事實欄一(三)所示物品外，尚竊取被害人丁○○所有之金
    飾項鍊、金戒指十三只、金幣五錢、金手鍊等物，因認此部
    分被告亦涉有刑法第三百二十條第一項普通竊盜罪嫌云云。
  (二)按犯罪事實應依證據認定之，無證據不得認定其犯罪事實；
    又不能證明被告犯罪者，應諭知無罪之判決，刑事訴訟法第
    一百五十四條第二項、第三百零一條第一項分別定有明文。
    次按認定不利於被告之事實，須依積極證據，苟積極證據不
    足為不利於被告事實之認定時，即應為有利於被告之認定，
    更不必有何有利之證據；又事實之認定，應憑證據，如未能
    發現相當證據，或證據不足以證明，自不能以推測或擬制之
    方法，以為裁判之基礎，最高法院分別著有三十年上字第八
    一六號、四十年臺上字第八六號判例可資參照。
  (三)公訴人認被告此部分涉有刑法第三百二十條第一項普通竊盜
    罪嫌，無非係以告訴人丁○○之指述為所憑之論據。訊據被
    告堅詞否認有竊取犯罪事實欄一(三)所示物品以外之物，陳稱
    ：伊除竊取在臺中縣大肚鄉○○路九○之一號旁鐵皮屋所起
    出之物品，及出售予「金復發銀樓」之金項鍊、金手鍊外，
    並無竊取其他物品等語。
  (四)經查：
    1.按告訴人之告訴，係以使被告受刑事訴追為目的，是其陳
      述是否與事實相符，仍應調查其他證據以資審認（最高法
      院五十二年臺上字第一三○○號判例意旨參照）。又按告
      訴人之陳述如無瑕疵，且就其他方面調查又與事實相符，
      固足採為科刑之基礎，倘其陳述尚有瑕疵，則在未究明前
      ，自不得遽採為論罪科刑之根據；而所謂無瑕疵，係指被
      害人所為不利被告之陳述，與社會上之一般生活經驗或卷
      附其他客觀事證並無矛盾而言，至所謂就其他方面調查認
      與事實相符，非僅以所援用之旁證足以證明被害結果為已
      足，尤須綜合一切積極佐證，除認定被告確為加害人之外
      ，在推理上無從另為其他合理原因之假設而言（最高法院
      九十二年度臺上字第五五八○號判決意旨參照）。
    2.告訴人丁○○於警詢中指稱：伊於九十五年五月二十三日
      下午三時許發現遭竊，損失金飾（項鍊）有六條、金戒指
      十二至十三個不等，金帶、古錢、金手鍊五至六條、珍珠
      項鍊、手鍊等物品，大約價值四十五萬元左右等語（參見
      偵查卷第七五頁），惟告訴人於本院審理時指稱：金項鍊
      、古錢、珍珠項鍊等物，失竊數量很多，金項鍊八條、Ｋ
      金項鍊有五、六條，珍珠項鍊約有五十條左右，手鍊約有
      五十條，戒指約十幾個，水晶項鍊二條，古錢很多，還有
      小朋友的零錢也拿走，血壓計也拿走，耳環是飾品而已不
      是真品，伊放在一個袋子內等語（參見本院卷第九七頁）
      ，則告訴人丁○○前後指述失竊物品並不相符，且告訴人
      丁○○亦不能確實陳述失竊物品之種類及數量，實難以此
      而認被告有竊取犯罪事實欄一(三)所示物品以外之物；又告
      訴人丁○○於本院審理時陳述：發現被偷之後，伊有大約
      算一下被偷多少東西，伊是憑著印象計算的等語（同上頁
      ），故告訴人丁○○係憑己印象陳述失竊之物，並無積極
      證據可供本院參酌，實難單憑告訴人丁○○片面有瑕疵之
      指，即認被告有竊取犯罪事實欄一(三)所示物品以外之物。
　(五)綜上，本件尚乏積極證據足資證明被告確有竊取犯罪事實欄
    一(三)所示物品以外之物之犯行，且未達通常一般之人均不致
    於有所懷疑，而得確信其為真實之程度，揆諸前揭條文及判
    例意旨，尚難僅憑推測或擬制之方法，即遽為被告有罪之論
    斷。此外，本院復查無其他積極證據足資認定被告有何公訴
    人所指此部分竊盜犯行，本應就此部分為無罪之諭知，惟檢
    察官認此部分與前開論罪科刑部分係實質上一罪關係，爰不
    另為無罪之諭知。
據上論結，應依刑事訴訟法第三百六十八條，第三百六十九條第
一項前段、第三百六十四條、第二百九十九條、第三百條、第二
條第一項、第二十八條、（修正前）第五十六條、第三百二十條
第一項、（修正前）第五十一條第五款、（修正前）罰金罰鍰提
高標準條例第一條前段，判決如主文。
本案經檢察官戊○○到庭執行職務。
中　　華　　民　　國　　96　　年　　3 　　月　　20　　日
            刑事第二庭    審判長法　官  李  璋  鵬
                                法　官  胡  森  田
                                法　官  蕭  錦  鍾
上開正本證明與原本無異。
除竊盜罪不得上訴，餘得上訴。
如不服本判決應於收受送達後10日內向本院提出上訴書狀，其未
敘述上訴之理由者並得於提起上訴後10日內向本院補提理由書（
均須按他造當事人之人數附繕本）。
                                書記官  蕭  訓  慧
中　　華　　民　　國　　96　　年　　3　　 月　　22 　 日
附錄論罪科刑法條：
中華民國刑法第三百零四條第一項
以強暴、脅迫使人行無義務之事或妨害人行使權利者，處三年以
下有期徒刑、拘役或三百元以下罰金。
中華民國刑法第三百二十條第一項
意圖為自己或第三人不法之所有，而竊取他人之動產者，為竊盜
罪，處五年以下有期徒刑、拘役或五百元以下罰金。
中華民國刑法第三百三十七條
意圖為自己或第三人不法之所有，而侵占遺失物、漂流物或其他
離本人所持有之物者，處五百元以下罰金。
